【裁判字號】    95,訴,2324
【裁判日期】    950831
【裁判案由】    毒品危害防制條例
【裁判全文】
臺灣高雄地方法院刑事判決              95年度訴字第2324號
公  訴  人  臺灣高雄地方法院檢察署檢察官
被      告  甲○○
上列被告因毒品危害防制條例案件，經檢察官提起公訴（95年度
毒偵字第4351號）及移送併案審理（95年度毒偵字第5721號），
被告於本院準備程序進行中，就被訴及併案犯罪事實為有罪之陳
述，經本院告知簡式審判程序意旨，並聽取公訴人及被告之意見
後，本院合議庭裁定由受命法官獨任依簡式審判程序審理，判決
如下：
    主  文
甲○○施用第一級毒品，累犯，處有期徒刑壹年貳月，扣案之第
一級毒品海洛因貳包（合計淨重參點捌柒公克，空包裝總重壹點
貳柒公克）、壹包（淨重參點陸玖公克，空包裝重零點伍捌公克
），沒收銷燬之；又施用第二級毒品，累犯，處有期徒刑陸月，
扣案之甲基安非他命壹包（驗後淨重壹點參伍公克）沒收銷燬之
。應執行有期徒刑壹年陸月，扣案之第一級毒品海洛因貳包（合
計淨重參點捌柒公克，空包裝總重壹點貳柒公克）、壹包（淨重
參點陸玖公克，空包裝重零點伍捌公克）及甲基安非他命壹包（
驗後淨重壹點參伍公克），沒收銷燬之。
    事  實
一、甲○○前因違反槍砲彈藥刀械管制條例案件，經本院以民國
    94年度訴字第133 號判決判處有期徒刑6 月，併科罰金新台
    幣10萬元確定，並於94年6 月15日易科罰金視為執行完畢。
    其前因施用毒品案件，經本院裁定令入戒治處所施以強制戒
    治，於94年4 月20日執行強制戒治期滿釋放，經檢察官以94
    年度戒毒偵字第239 號為不起訴處分確定，復於94年間，因
    施用第一級毒品海洛因及第二級甲基安非他命之犯行，經台
    灣高等法院高雄分院判處應執行刑1 年，於95年5 月9 日判
    決確定。詎猶不知悛悔，其明知海洛因及甲基安非他命係業
    經公告列為毒品危害防制條例之毒品，不得非法持有、施用
    ，詎仍未戒除施用毒品習性，猶仍基於反覆、延續施用第一
    級毒品海洛因之單一行為決意，於上開強制戒治執行完畢釋
    放後之5 年內即自95年5 月19日起，迄同年7 月19日止，以
    平均每天施用5 次之頻率，在高雄縣林園鄉○○○路153 巷
    8 號住處及高雄縣林園鄉○○○路40號「吉萊超商」等地，
    以海洛因摻入香菸點燃吸食方式施用第一級毒品海洛因多次
    ；另基於反覆、延續施用第二級毒品甲基安非他命之單一行
    為決意，於上開強制戒治執行完畢釋放後之5 年內即自95年
    5 月19日起，迄同年7 月19日止，以平均每3 天至4 天施用
    1 次之頻率，在上開住所，以將甲基安非他命放入玻璃球內
    以火燒烤吸食煙霧之方式施用第二級毒品甲基安非他命多次
    。先於95年5 月19日13時50分許，為警方人員經其同意搜索
    其使用之車牌號碼4475-XC 號自用小客車，查獲第一級毒品
    海洛因2 包（合計淨重3.87公克，空包裝總重1.27公克）；
    復於95年7 月19日14時15分許，為警在上開「吉萊超商」內
    查獲，並扣得第一級毒品海洛因1 包（淨重3.69公克，空包
    裝重0.58公克）、第二級毒品甲基安非他命1 包（驗後淨重
    1. 35 公克）及香菸盒1 個。
二、案經高雄憲兵隊移送臺灣高雄地方法院檢察署檢察署檢察官
    偵查起訴審理及移送併案審理。
  理  由
壹、程序部分：按除被告所犯為死刑、無期徒刑、最輕本刑為3
    年以上有期徒刑之罪或高等法院管轄第一審案件者外，於法
    院行準備程序進行中，被告先就被訴事實為有罪之陳述時，
    審判長得告知被告簡式審判程序之旨，並聽取當事人、代理
    人、辯護人及輔佐人之意見後，裁定進行簡式審判程序；且
    受命法官行準備程序，與法院或審判長有同一之權限；又簡
    式審判程序之證據調查，不受刑事訴訟法第159 條第1 項、
    第161 條之2 、第161 條之3 、第163 條之1 及第164 條至
    第170 條規定之限制，刑事訴訟法第273 條之1 第1 項、第
    279 條第2 項前段、第273 條之2 分別定有明文。被告甲○
    ○所為係犯死刑、無期徒刑、最輕本刑為3 年以上有期徒刑
    以外之罪，其於準備程序中就被訴事實為有罪之陳述，經法
    官告知簡式審判程序之旨，並聽取公訴人、被告之意見後，
    認為適宜由受命法官獨任進行簡式審判程序，依刑事訴訟法
    第273 條之1 第1 項規定，合議庭裁定由受命法官獨任進行
    審判程序，合先敘明。
貳、實體方面：
一、訊據被告對於上揭犯罪事實均坦承不諱，本院復審酌：
  (一)被告因施用毒品案件，經本院裁定令入戒治處所施以強制戒
    治，於94年4 月20日執行強制戒治期滿釋放，經檢察官以94
    年度戒毒偵字第239 號為不起訴處分確定。復於94年間，因
    施用第一級毒品海洛因及第二級甲基安非他命犯行，經台灣
    高等法院高雄分院判處應執行刑1 年確定等情，此有前開不
    起訴處分書、台灣高等法院被告前案紀錄表、台灣高雄地方
    法院檢察署刑案資料查註紀錄表各1 份在卷可按。是被告於
    強制戒治執行完畢釋放後5 年內再犯本件施用毒品之罪甚明
    。
  (二)次查，經警將被告遭查獲時所採集之尿液分別送驗結果，係
    呈嗎啡及甲基安非他命陽性反應，此有憲兵司令部刑事鑑識
    中心鑑驗通知書（附於95年度毒偵字第4351號卷第26頁）及
    台灣檢驗科技股份有限公司95年8 月2 日KＺ000000000000號
    濫用藥物尿液檢驗報告（附於本院卷第92頁）各1 份附卷可
    稽，又查：
  (1)海洛因施用入人體後水解還原成嗎啡，再循嗎啡之代謝方式
    排出體外，業據行政院衛生署藥物食品檢驗局73藥檢壹字第
    030221號函說明綦詳，且依醫學臨床實驗及根據英國藥學會
    出版Isolation and Indentification of Drugs乙書第293
    頁載明：海洛因經注射入人體後，在體內迅速水解成6Monoa
    cety Imorphine，再緩緩繼續水解成嗎啡，然後再循嗎啡之
    代謝方式排出，同書第431 至432 頁並載有：嗎啡經注射入
    人體後，約百分之50以上於8 小時內自尿中排出，至24小時
    排出約百分之90，但48小時後仍有微量可檢出等語。
  (2)甲基安非他命經口服投與後，約百分之70於24小時內可自尿
    液中排出，而尿液內含甲基安非他命成分之檢出，與投與甲
    基安非他命的量、個人體質、檢驗儀器之精密度有關，通常
    採尿化驗是否呈陽性反應，應以投與後24小時內所採者為宜
    ，此有行政院衛生署藥物食品檢驗局（80）藥檢壹字第4529
    號函可查。
  (3)準此而論，被告為遭查獲之尿液經送驗結果，均係呈嗎啡及
    甲基安非他命陽性反應，顯見被告確有施用第一級毒品海洛
    因及第二級毒品甲基安非他命之犯行甚明。
  (4)又扣案之粉末3 包及晶體1 包經送法務部調查局及高雄醫學
    大學附設中和紀念醫院檢驗結果，確均係第一級毒品海洛因
    及甲基安非他命成分，有該局95年7 月5日調科壹字第22002
    3589號及95年8 月15日調科壹字第220023928 號鑑定通知書
    2 份（見本院卷第24頁及第94頁）及該院95年8 月28日編號
    0000-000號檢驗報告1 紙在卷（見本院卷第91頁）足憑，足
    徵被告上開自白與事實相符，自可採為認定事實之證據。
  (三)綜上所述，被告前曾犯施用毒品，經強制戒治執行完畢釋放
    後之5 年內，再犯本件施用第一級毒品及第二級毒品之罪，
    其事證明確，犯行洵堪認定。
二、(一)查海洛因及甲基安非他命分別係毒品危害防制條例第2 條
    第2 項第1 款及第2 款所明定之第一、二級毒品，本件被告
    前因施用毒品，經強制戒治執行完畢釋放後5 年內再為本件
    犯行，核其所為係犯毒品危害防制條例第10條第1 項之施用
    第一級毒品罪及同條例第10條第2 項之施用第二級毒品罪。
    被告持有第一、二級毒品之行為已為其施用之高度行為所吸
    收，不另論罪。(二)被告多次施用第一、二級毒品海洛因及甲
    基安非他命犯行之性質敘述如下：因毒品危害防制條例第
    2 條第1 項規定的毒品，即具有成癮性，故毒品危害防制條
    例所規定之施用毒品行為應即具有因毒品成癮而反覆施用之
    性質；參酌(1)最高法院95年度台上字第1079號判決揭示「
    刑事法若干犯罪行為態樣，本質上原具有反覆、延續實行之
    特徵，立法時既予特別歸類，定為犯罪構成要件之行為要素
    ，則行為人基於概括之犯意，在密切接近之一定時、地持續
    實行之複次行為，倘依社會通念，於客觀上認為符合一個反
    覆、延續性之行為觀念者，於刑法評價上，即應僅成立一罪
    。學理上所稱「集合犯」之職業性、營業性或收集性等具有
    重複特質之犯罪均屬之，例如經營、從事業務、收集、販賣
    、製造、散布等行為概念者是」之意旨及(2)最高法院71年台
    上字第2837號判例、92年度台上字第6744號判決意旨所揭示
    「行為人主觀上就同一犯罪構成事實，以單一行為之數個舉
    動接續進行，以實現一個犯罪構成要件，侵害同一法益，客
    觀上亦認係實施一個犯罪行為」之接續犯概念，(1)是本院
    認為毒品危害防制條例所規定處罰之施用毒品行為固具有反
    覆實施之性質，然各次施用毒品之行為係滿足各單次毒癮發
    作所致，各次施用毒品行為係各自獨立，尚難認係同一行為
    之數次舉動，換言之，施用毒品行為與上揭接續犯之概念有
    別，而集合犯與連續犯之區別則在於立法者已將本質上具有
    反覆、延續實行之特徵予特別歸類而定為犯罪構成要件之行
    為要素，且依社會通念於客觀上認為符合一個反覆、延續性
    之行為觀念者即應僅成立集合犯之一罪，反之則係連續犯，
    準此，毒品危害防制條例既依成癮性、濫用性及對社會危害
    性而將毒品分為四級，且僅規定處罰施用第一、二級毒品，
    足見毒品危害防制條例所處罰施用第一、二級毒品，其構成
    要件之行為要素係具有成癮、濫用之反覆、延續實行，且依
    社會通念於客觀上認為符合一個反覆、延續性之行為觀念，
    且本案認明之被告各該施用第一級毒品海洛因犯行間，乃係
    按每天5 次之頻率持續進行；各該施用第二級毒品甲基安非
    他命犯行間，乃係按每3 至4 天施用1 次之頻率持續進行，
    均未曾間斷，至地點則均在被告住處或「吉萊超商」等地，
    在時、空上，也確具密接關係，再者，此段期間中，被告別
    無因施用毒品遭警查獲而中斷其犯行、犯意之情事，則被告
    之各該施用第一級毒品海洛因及第二級毒品甲基安非他命之
    犯行間，顯各係出於反覆、延續施用該種毒品之單一行為決
    意至明，從而在行為概念上，應均評價認係包括一罪之集合
    犯，較符合社會通念，也較為合理，是檢察官以95年度毒偵
    字第4351號就被告施用第一級毒品海洛因提起公訴，認為屬
    於連續犯，即有未洽。(2)至於臺灣高等法院暨所屬法院因應
    新修正刑法施行座談會第17號提案之研討結論要旨謂：「對
    於施用毒品等之習慣性犯罪行為，於舊法時期發生並完成之
    行為，依裁判時之新法第2 條第1 項，適用有利於行為人之
    法律；於修正後發生並完成之犯罪，則依新法處理。前後兩
    者，再就刑法第51條之適用，依新法第2 條第1 項比較結果
    ，適用舊法有關數罪併罰之規定處理。」等語，即將在修正
    前所犯數次施用毒品行為論以一個連續犯；另將在修正後所
    犯施用毒品行為，依新法處理（即可能論以一罪，但未說明
    是接續犯，或集合犯。惟最高法院審判長張淳淙著「從刑法
    修正論行為之罪數--牽連犯、連續犯及常業犯廢除後之實務
    因應」乙文【刊於司法周刊第1286期之司法文選別冊】第29
    、30頁，認為吸毒成癮，屬於病態習慣犯。），然後再將此
    二段施用毒品行為，再論以數罪併罰。惟本院認為不論係將
    修正後所犯數次施用毒品行為，論以「接續犯」或「集合犯
    」，如再將修正前之數次施用毒品行為，論以「連續犯」，
    則就同一多次施用毒品行為，前後竟割裂理論適用，即有矛
    盾。況縱如上開研討結論要旨所認有新舊法比較，而採有利
    於行為人之輕法，但上開結論「二段併罰說」，不但前段採
    取連續犯見解比採取集合犯見解更不利於行為人（即得加重
    其刑至二分之一），後段又與前段數罪併罰，等於前段加重
    ，後段又因併罰再加重，就其結論反而更加不利於行為人。
    準此，本院認為施用毒品既屬集合犯之習慣犯的性質，不論
    於刑法修正前、後均是如此，故縱行為人於刑法修正前、後
    各有多次施用毒品行為，然亦僅論以一次構成要件的施用毒
    品行為，以求理論之一致。(3)檢察官僅就被告自台灣高等法
    院高雄分院95年5 月9 日最後事實審宣示判決後某日起至95
    年5 月19日起施用第一級毒品海洛因；於95年5 月19日18時
    35分許回溯96小時以內某時之施用第二級毒品甲基安非他命
    等行為起訴，惟其餘部分既與起訴部分有集合犯之實質上一
    罪關係，自為起訴效力所及，本院自應併予審究，附此敘明
    。(三)被告所犯上開施用第一級毒品海洛因罪及施用第二級毒
    品甲基安非他命罪，犯意各別，罪名不同，應分論併罰之。
三、又被告前因違反槍砲彈藥刀械管制條例案件，經本院以94年
    度訴字第133 號判決判處有期徒刑6 月，併科罰金新台幣10
    萬元確定，並於94年6 月15日易科罰金視為執行完畢等情，
    此有臺灣高等法院被告前案紀錄表附卷可稽，其於執行完畢
    後，5 年以內再犯本案有期徒刑以上之罪，為累犯，應依刑
    法第47條規定加重其刑。爰審酌被告前經強制戒治及判刑確
    定後，竟仍不知戒慎，不思正當戒除惡習，惟其行為係自我
    戕害及其犯後坦承犯行，態度尚稱良好等一切情狀，各酌情
    量處如主文所示之刑，並定應執行之刑。按刑法於94年2 月
    2 日公布並於95年7 月1 日施行，本件被告上開施用第一級
    毒品海洛因及第二級毒品甲基安非他命之最後行為時均在95
    年7 月19日即新刑法施行後，而施用毒品為集合犯，為單純
    一罪，自應以最後行為時之法律處斷，故本件不生新舊法比
    較之問題，是本件應逕依修正後刑法之相關規定論處，附此
    敘明。
四、又扣案之白粉3 包（含盛裝海洛因之包裝袋）、甲基安非他
    命1 包（含盛裝甲基安非他命之包裝袋），經送驗結果，分
    別呈海洛因、甲基安非他命陽性反應，亦如前述，因殘留於
    盛裝毒品之包裝袋與毒品已無法析離，是足認該包裝袋係屬
    毒品無疑，均應依毒品危害防制條例第18條第1 項前段併予
    宣告沒收銷燬之。鑑驗中所費失之毒品，既已滅失，爰不再
    諭知沒收銷燬。
五、至扣案之香菸盒1 個，被告雖坦承其所有（見本院卷第105
    頁），然查無積極證據證明係被告供本件犯罪所用之物，且
    公訴人亦未將前開物品送驗，故無證據證明前開扣案物品與
    本案被告施用毒品之行為有關，是自不得依刑法第38條第1
    項第2 款規定沒收或依毒品危害防制條例第18條第1 項前段
    沒收銷燬，附此敘明。
據上論斷，應依刑事訴訟法第273 條之1 第1 項、第299 條第1
項前段，毒品危害防制條例第10條第1 項、第2 項、第18條第1
項前段，刑法第11條、第47條、第51條第5 款，判決如主文。
本案檢察官劉慕珊到庭執行職務。
中    華    民    國    95    年    8     月    31    日
                  刑事第七庭  法  官  張茹棻
以上正本證明與原本無異。
如不服本判決，應於判決送達後10日內，向本院提出上訴狀。
中    華    民    國    95    年    8     月    31    日
                              書記官  陳惠玲
附錄本案判決論罪科刑法條：
毒品危害防制條例第10條：
施用第一級毒品者，處6月以上5年以下有期徒刑。
施用第二級毒品者，處3年以下有期徒刑。


司法院資訊處製作；財團法人民間司法改革基金會備份。
